【裁判字號】    91,上易,3154
【裁判日期】    920124
【裁判案由】    公共危險
【裁判全文】
臺灣高等法院刑事判決                          九十一年度上易字第三一五四號
    上  訴  人  臺灣臺北地方法院檢察署檢察官
    被      告  甲○○  男四十.
    選任辯護人  白德孚  律師
右上訴人因被告公共危險案件，不服臺灣臺北地方法院九十一年度易字第八六三號，
中華民國九十一年十月二十一日第一審判決（起訴案號：臺灣臺北地方法院檢察署九
十年度偵字第一○五九二號）提起上訴，本院判決如左：
    主  文
原判決撤銷。
甲○○失火燒燬如附表所示之物，致生公共危險，處拘役肆拾日，如易科罰金以佰
元折算壹日。
    事  實
一、甲○○係臺北市○○路○段九六巷三二號二樓之使用人（屋主為甲○○之母親王
    賴秀枝），該屋於民國（下同）八十九年十一月二十三日、同年十二月一日曾先
    後發生二次火災並波及鄰屋，八十九年十一月二十三日第一次發生火災後，因電
    力公司將該屋之電表與屋內總開關配電箱間之電源切斷，甲○○未向電力公司申
    請復電，竟雇工私接電源線至屋內使用致該屋於八十九年十二月一日再度失火，
    甲○○竟仍不知警惕，復自購小型發電機置於該屋客廳南面窗臺上，作為蓄電池
    充電及供屋內電燈臨時照明之用，並於屋內堆放九二無鉛汽油三桶（三十公升）
    、松香水（一千五百西西）等燃料，預備供發電機燃料之用，此外，另堆放大量
    帳棚（約二十個）、塑膠置物箱（約七十個）及書籍（至於客廳鐵架上）等易燃
    物品。嗣甲○○於九十年三月十八日下午六時三十分許，至上址替其父親取藥時
    ，本應注意該屋已多次發生火警，屋內又堆放大量易燃物品，於使用發電機、蓄
    電池供作照明電源時須特別謹慎，使用後並應將電器之電源線等自插座中拔離，
    及注意屋內易燃物品之堆放位置是否安全，依當時情形又無不能注意之情事，竟
    疏未注意，仍使用夾子夾住蓄電池連接電燈，作為照明之用，離開時更疏未將前
    揭夾子拔除，以阻斷電流，終致於同年月十九日上午四時三十五分許，因電氣因
    素而起火燃燒，復延燒至隔鄰住戶，致生公共危險，並使臺北市○○路○段九六
    巷三二號之一、三、四樓，同址三○號之一、二、三樓及三四號之二、三、四樓
    等多處住戶受損，其財物損失如附表所示，嗣經臺北市政府消防局消防隊趕至始
    將火勢撲滅。
二、案經己○○等訴由台北市政府警察局報請臺灣臺北地方法院檢察署檢察官偵查起
    訴。
    理  由
一、訊據被告甲○○固坦承於上開時、地其所使用之上址房屋發生火災等情，惟矢口
    否認有何失火之行為，並辯稱：伊於九十年三月十八日晚上七、八時許，雖曾至
    上址為父親拿藥，惟其並未啟動發電機，只是使用手電筒及接蓄電池之十二伏特
    小燈，於離去時並有將十二伏特之小燈關閉，並不知為何會發生火災云云。惟查
    ：
  (一)前揭犯罪事實業經被害人己○○、丙○○、乙○○、丁○○、戊○○於警訊中指
    述綦詳，並有被害人丙○○、乙○○、丁○○製作之財物損失表、現場履勘之筆
    錄附卷可佐。
  (二)上開火災現場，經臺北市政府消防局派員至現場勘驗，研判：(1)台北市○○路○
    段九十六巷三十二號二樓確為起火戶。(2)火係由客廳東南側上半部（組合式鐵架
    之中層）附近先起火燃燒後，進而向四周擴大延燒，亦即為起火處。(3)以遭外人
    潛入縱火之可能性無；因遺留火種（菸蒂）經蓄熱致起火燃燒之可能性較小；起
    火處附近除電之熱源外，並無其他熱之來源，故不排除電氣因素（原火災原因調
    查報告書誤載為電器因素，參原審卷附內政部消防署九十年一月十六日所發九十
    消署調字第九○一○○○四號函），致起火燃燒之可能性，此有該局於九十年三
    月所製之火災原因調查報告書及現場照片五十二張在卷可參。而證人即臺北市政
    府消防局火災調查科小隊長陳龍德於原審訊問時亦到庭證稱，用夾子夾住蓄電池
    ，而夾子因有電流通過會產生蓄熱，電線會發燙，因該等設備均無類似保險絲之
    安全設備，故電線過熱並不會斷電，如加上附近有易燃物品，即有起火之可能等
    語（見原審卷九十一年九月三日訊問筆錄），且被告亦自承於屋內有堆放松香水
    、書籍等易燃物品並於失火當日有使用蓄電池，故依上所述，並無法排除被告有
    失火致燒燬他人所有物之行為。
  (三)被告之居所前既已陸續發生火災二次而尚未復電，被告即應知此時於該處所擅自
    使用電力，確有危險性，且於八十九年十二月間，於同址並已因其私自雇用電工
    接電導致火災之事實，有臺北地方法院檢察署九十年度偵字第七四○號不起訴處
    分書及台北市政府消防局北市消勤字第○九一三○六二○八○○號函附卷可稽。
    則被告對於尚未復電之住所內電力之使用，自應更加注意，惟竟又以自購之發電
    機、蓄電池，私接線路連接照明設備，並於屋內堆放易燃物品，復又於離開該處
    所時，未將連接之電線、夾子等自插座中拔除，以完全阻斷電源，終致因電氣因
    素而起火燃繞，被告確有過失，且其過失行為與失火結果之發生有相當之因果關
    係，其前開所辯為畏罪卸責之詞，並無可取，本件事證已明，被告犯行堪予認定
    。
二、核被告所為，係犯刑法第一百七十五條第三項之失火燒燬非住宅、建築物、交通
    工具罪（經原審蒞庭檢察官具狀將原起訴法條刑法第一百七十三條第二項更正為
    刑法第一百七十五條第三項），應予依法論科，原審未詳勾稽，認本件火災究係
    如何發生並無法確定，亦難判斷被告甲○○有何違反注意義務之行為，而遽為無
    罪之判決，容有未洽。檢察官上訴意旨指摘原判決不當，為有理由，原判決既有
    可議而無可維持，自應予以撤銷改判。爰審酌被告尚無不良素行，其犯罪所生危
    害、過失程度並於事後已賠償被害人己○○等人之損失費用及犯後態度等一切情
    狀，量處如主文第二項所示之刑，並諭知易科罰金之折算標準，以示儆懲。
據上論斷，應依刑事訴訟法第三百六十九條第一項前段、第三百六十四條、第二百九
十九條第一項前段，刑法第一百七十五條第三項、第四十一條第一項前段，罰金罰鍰
提高標準條例第一條前段、第二條，判決如主文。
本案經檢察官田炳麟到庭執行職務。
中      華      民      國    九十二    年      一      月    二十四    日
                            臺灣高等法院刑事第十二庭
                                    審判長法  官  劉  景  星
                                          法  官  陳  博  志
                                          法  官  陳  志  洋
右正本證明與原本無異。
不得上訴。
                                          書記官  蔡  佩  珊
中      華      民      國    九十二    年      一      月    二十七    日
附錄：本判決論罪科刑法條全文
刑法第一百七十五條
放火燒燬前二條以外之他人所有物，致生公共危險者，處一年以上七年以下有期徒刑
。
放火燒燬前二條以外之自已所有物，致生公共危險者，處三年以下有期徒刑。
失火燒燬前二條以外之物，致生公共危險者，處拘役或三百元以下罰金。
附表：
甲○○損失之財物：
鐵架、書籍、木箱、照明設備及室內裝潢。
戊○○損失之財物：
玉記小館之招牌。
己○○損失之財物：
冷氣、玻璃、紗窗。
黃廲珠損失之財物：
錄放影機一台、分離式冷氣機二台、電腦一台、衣服、褲子、鋁門窗一座、室內裝潢
（牆壁、天花板、地板）。
乙○○損失之財物：
電視一台、電冰箱一台、音響一台、錄放影機一台、錄影帶、冷氣機二台、電鍋一台
、微波爐一台、洗衣機一台、電腦（螢幕+主機）一部、床頭音響一台、衣物、寢具
、家具、室內裝潢（牆壁、天花板、地板）。
丁○○損失之財物：
三十四號三樓之木門鐵門、三十四號四樓外鐵門、三十四號四樓樓面地板、三十四號
二樓及四樓樓梯間之照明燈。


司法院資訊處製作；財團法人民間司法改革基金會備份。
